臺灣高等法院高雄分院民事裁定　　　　 100年度家抗字第13號
抗　告　人　楊慧娟
上列抗告人因與相對人黃靖傑間聲請假扣押事件，對於民國100
年3月28日臺灣高雄地方法院100年度全字第34號所為裁定，就命
抗告人供擔保金額部分提起抗告，本院裁定如下：
    主  文
原裁定關於命抗告人供擔保金額部分廢棄。
上開廢棄部分，抗告人為假扣押所供之擔保金額為新台幣拾陸萬
元。
抗告訴訟費用由相對人負擔。
    理  由
一、抗告意旨略以：抗告人聲請本件假扣押，其本案係請求相對
    人依夫妻財產制契約第4 條約定，給付自民國98年1 月1 日
    起至100 年3 月1 日止，共27月，每月以新台幣（下同）6
    萬元計算之家庭生活費及子女教育費，共計162 萬元。其形
    式上雖請求相對人履行夫妻分別財產制契約第4 條之約款，
    實質上係請求相對人給付家庭生活費及子女扶養費，自應依
    民事訴訟法第526 條第4 項之規定，法院所命供擔保金額不
    得高於請求金額之10分之1 。惟原裁定命抗告人供擔保之金
    額，竟為請求金額之3 分之1 即54萬元，尚非適法，爰請求
    廢棄原裁定命抗告人供擔保金額部分。
二、按債權人就金錢請求或得易為金錢請求之請求，欲保全強制
    執行者，得聲請假扣押；假扣押，非有日後不能強制執行或
    甚難執行之虞者，不得為之；請求及假扣押之原因，應釋明
    之；前項釋明如有不足，而債權人陳明願供擔保或法院認為
    適當者，法院得定相當之擔保，命供擔保後為假扣押，民事
    訴訟法第522 條第1 項、第523 條、第526 條第1 項、第2
    項定有明文。又所謂假扣押之原因，依同法第523 條第1 項
    規定，係指日後有不能強制執行或甚難執行之虞或應在外國
    為強制執行之情形，如債務人浪費財產，增加負擔，或就其
    財產為不利益之處分，將成為無資力之狀態，或將移住遠地
    、逃匿無蹤、隱匿財產，或債務人現存之既有財產，已瀕臨
    成為無資力之情形，或與債權人之債權相差懸殊，將無法或
    不足清償滿足該債權，在一般社會之通念上，可認其將來有
    不能強制執行或甚難執行之虞之情事等是。債權人就假扣押
    之原因，依法有釋明之義務，亦即須提出可使法院信其主張
    為真實之證據，必待釋明有所不足，而債權人陳明願供擔保
    或法院認為適當者，法院始得定相當之擔保，命供擔保後為
    假扣押，若債權人未釋明假扣押之原因，即不符假扣押之要
    件（最高法院94年度台抗字第463 號、98年度台抗字第746
    號裁定意旨參照）。
三、經查：抗告人主張兩造為夫妻且約定分別財產制，依已登記
    之契約書所載，家庭生活及子女教育費用由相對人負擔，惟
    相對人自97年6 月3 日因外遇離家後，未給付生活費，抗告
    人自得請求相對人給付已墊付自98年1 月1 日起至100 年3
    月1 日止，每月6 萬元，共計162 萬元費用等情，業經原審
    調取其本案訴訟即100 年度審重訴字第37號履行契約等事件
    卷宗核閱無訛，可認就請求原因有相當之釋明。又就假扣押
    之原因即日後有不能強制執行或有甚難執行之虞一節，抗告
    人陳明相對人自97年11月1 日起至99年11月30日止，每月均
    有多筆轉帳至其他帳戶，總計相對人匯予第三人陳怡妃部分
    ，於97年11月、12月共匯93萬4000元、98年共匯93萬4000元
    、99年至11月止，共匯79萬4020元，而相對人於98年薪資所
    得為113 萬4383元，顯示其大部分薪資均轉帳予陳怡妃，足
    證相對人有脫產行為等情，亦據提出相對人於台灣中小企業
    銀行善化分行97、98、99年交易對帳單、財政部高雄市國稅
    局相對人98年所得資料清單為證，堪認已就假扣押之原因為
    釋明。是抗告人已就請求及假扣押之原因為釋明，僅釋明尚
    有未足，抗告人陳明願供擔保以補釋明之不足，自應准許。
四、按債權人之請求係基於家庭生活費用、扶養費、贍養費、夫
    妻剩餘財產差額分配者，法院所命供擔保之金額不得高於請
    求金額之10分之1 ，民事訴訟法第526 條第4 項定有明文。
    本件抗告人聲請假扣押，其本案係請求相對人依夫妻財產制
    契約第4 條約定，給付162 萬元家庭生活費及子女教育費。
    則雖請求相對人履行夫妻分別財產制契約第4 條之約款，惟
    該約定內容則係請求相對人給付家庭生活費及子女扶養費，
    自有上開規定之適用，是命供擔保金額不得高於請求金額之
    10分之1 。爰審酌本件假扣押之金額、相對人因假扣押所可
    能造成之損害程度，酌定擔保金額為16萬元為適當。
五、綜上所述，抗告人聲請假扣押，已釋明請求及假扣押之原因
    ，其聲請自屬有據。其供擔保之金額不得高於請求金額之10
    分之1 ，應酌定為16萬元。原裁定命供擔保金54萬元，於法
    尚有未合，抗告意旨指摘原裁定供擔保金部分不當，為有理
    由，爰由本院將此部分予以廢棄，並裁定如主文第2 項所示
    。
據上論結，本件抗告為有理由，依民事訴訟法第492 條、第95條
、第78條，裁定如主文。
中    華    民    國    100   年    4     月    29    日
                            家事法庭
                                審判長法官  蔡明宛
                                法      官  曾錦昌
                                法      官  魏式璧
以上正本證明與原本無異。
如不服本裁定應於送達後10日內向本院提出再抗告狀（並按他造
當事人之人數附繕本），並繳納再抗告費新臺幣1,000 元。
再為抗告應以適用法規顯有錯誤為理由，並委任律師為代理人。
如委任律師提起抗告者，應一併繳納抗告費。
中    華    民    國    100   年    4     月    29    日
                                書  記  官  林佳蓉
附註：
抗告人之配偶、三親等內之血親、二親等內之姻親，或抗告人為
法人、中央或地方機關時，其所屬專任人員具有律師資格並經法
院認適當者，亦得為第三審代理人。
抗告人或其法定代理人具有律師資格者及前項情形，應於提起抗
告或委任時釋明之。